【裁判字號】    97,易,13
【裁判日期】    970407
【裁判案由】    傷害
【裁判全文】
臺灣臺北地方法院刑事判決                97年度易字第13號
公  訴  人  臺灣臺北地方法院檢察署檢察官
被      告  丙○○
上列被告因傷害案件，經檢察官聲請以簡易判決處刑（96年度偵
字第23954號），本院簡易庭受理（96年度簡字第4275號）後，
認不宜以簡易判決處刑，改依通常程序審理，判決如下：
    主    文
丙○○因過失傷害人，處拘役參拾日，如易科罰金，以新臺幣壹
仟元折算壹日。
    事    實
一、丙○○為計程車司機，於民國96年10月8日上午6時17分許，
    在臺北市○○區○○路4段598號前，與乙○○、甲○○因乘
    車問題產生口角爭執，進而彼此動手拉扯，丙○○本應注意
    在此拉扯推擠間，可能會因此產生碰撞致人成傷，而依其情
    形並無不能注意情事，竟因情緒激動而使力過猛，以致疏未
    注意而碰撞到乙○○，致乙○○受有舌頭左側挫傷併右側擦
    傷之傷害。
二、案經被害人乙○○訴由臺北市政府警察局松山分局報告臺灣
    臺北地方法院檢察署檢察官偵查後聲請以簡易判決處刑，本
    院改依通常程序審理。
    理    由
一、本院認定事實所引用之下列卷內卷證資料（包含人證與文書
    證據、物證等證據），並無證據證明係公務員違背法定程序
    所取得，且被告丙○○於審判期日對本院提示之該卷證，就
    證據能力均未表示爭執，又卷內之文書證據，亦無刑事訴訟
    法第159條之4之顯有不可信之情況與不得作為證據之情形。
    是依刑事訴訟法第159條至159條之5之規定，所引用之卷證
    所有證據（包含人證與文書證據、物證等證據），均有證據
    能力，合先敘明。
二、訊據被告就於前揭時、地與被害人乙○○及其友人甲○○因
    乘車問題產生口角爭執，雙方在此口角爭執後進而動手拉扯
    等情，迭於偵、審中不諱，此與被害人於警詢中所是認雙方
    確有因乘車問題產生口角爭執等語，互核相符。而被害人在
    本件相互拉扯後，確受有如前述傷害，亦有臺北市立聯合醫
    院忠孝院區驗傷診斷書附卷可稽。就此拉扯過程間所致被害
    人之傷害，被告雖否認應負過失之責，辯稱：當時是被害人
    跟他朋友衝過來，好像要毆打伊，伊才動手將他們推開，雙
    方進而相互拉扯，伊並不知道會因此導致被害人受傷云云。
    然查，本件係因口角爭執所引起，且是雙方相互拉扯，已如
    前述。則在彼此情緒憤激、雙方相互拉扯過程，極有可能導
    致碰撞而受有傷害結果，此當為被告所預見並應注意之，而
    按當時狀況，並無不能注意之情事。參以被告於本院審理時
    所自承：被害人跟她朋友衝過來，罵三字經叫伊下車，伊就
    下車，比較高的女的也就是她朋友衝過來好像要毆打伊，伊
    就把她推開，被害人就過來拉伊，她朋友也一起過來拉伊，
    伊就用力把她們推開等語（見本院97年3月21日審判筆錄第2
    頁）。可見被告是因一己情緒激動而使力過猛，以致疏未注
    意及此，被告就此自難辭過失之責。且其過失行為與被害人
    所受上開傷害具有相當因果關係。綜上所述，本件被告過失
    傷害犯行已經證明，應依法論科。
三、核被告上開所為，係犯刑法第284條第1項前段之過失傷害罪
    。至公訴意旨認被告有徒手毆打被害人嘴部之行為，而認被
    告係犯刑法第277條第1項之傷害罪。公訴人認被告有此部分
    傷害行為，係以被害人之指訴，及證人甲○○之證述等為主
    要論據。查，被害人及證人甲○○於本院審理時，雖均一致
    證稱被告是突然一拳就往被害人臉上揮過來云云（見本院97
    年2月22日審判筆錄）。然依被害人及證人甲○○於本院審
    理時所述，可知當天主要是為了是否搭載證人甲○○一事而
    引發之口角爭執；則何以被告會不分青紅皂白，突然動手揮
    打非與自己產生口角之被害人？被告有無為本件傷害被害人
    之動機，實堪存疑。又依證人即本件據報後到場處理之員警
    謝宗閔於本院審理時所述：（你去看到乙○○時，他的外觀
    有無明顯傷害？）沒有，所以才會請她去驗傷等語（見本院
    97年2月22日審判筆錄第10頁）。及前揭卷附被害人之驗傷
    診斷書，與本院依職權調閱被害人該次就診之病歷資料，均
    未記載被害人臉部有明顯外傷，有該院97年1月15日北市醫
    忠字第09730106500號函及所檢附之病歷資料（附於本院卷
    ）在卷足憑。是若真如被害人及證人甲○○於本院審理時所
    述，被告是一拳往被害人臉上揮去導致前揭傷害，則此既然
    是被告之故意傷害行為，且被害人是口腔內之舌頭挫、擦傷
    ，何以被害人之臉角、嘴角等部位竟未任何有明顯的傷害？
    是以衝突起因、被害人所受之傷害等情以觀，本件被害人所
    受之傷害，自以在拉扯過程中碰撞所致，較為合理可採。則
    被害人及證人甲○○前揭於本院審理時之證述，顯係出於主
    觀誇大之詞，難以據為被告不利之認定。是公訴人此部分所
    指尚有未合，然被害人因此受有傷害之基本事實相同，爰依
    法變更公訴人所引起訴法條。又被告雖係以駕駛計程車為業
    ，然本件被害人之傷害，究與其執行駕駛業務無直接、密切
    之關連，尚與刑法上之業務之概念有間，附此敘明。爰審酌
    本件發生爭執起因、被害人所受傷害及被告迄今仍未與被害
    人達成和解、又飾詞否認之犯罪後態度等一切情狀，量處如
    主文所示之刑，並諭知易科罰金之折算標準。
據上論斷，應依刑事訴訟法第452條、第284條之1、第299條第1
項前段、第300條，刑法第284條第1項前段、第41條第1項前段，
刑法施行法第1條之1，判決如主文。
本案經檢察官楊碧瑛到庭執行職務。
中    華    民    國    97    年    4     月    7     日
                  刑事第七庭  法  官  許泰誠
以上正本證明與原本無異。
如不服本判決，應於判決送達後10日內向本院提出上訴狀。
                              書記官  劉麗英
中    華    民    國    97    年    4     月    7     日
附錄本案論罪科刑法條全文：
刑法第284條
（過失傷害罪）
因過失傷害人者，處 6 月以下有期徒刑、拘役或 5 百元以下罰
金，致重傷者，處1年以下有期徒刑、拘役或5百元以下罰金。
從事業務之人，因業務上之過失傷害人者，處 1 年以下有期徒刑
、拘役或1 千元以下罰金，致重傷者，處 3 年以下有期徒刑、
拘役或2千元以下罰金。


司法院資訊處製作；財團法人民間司法改革基金會備份。
